【裁判字號】    99,交聲,1679
【裁判日期】    990820
【裁判案由】    聲明異議
【裁判全文】
臺灣高雄地方法院交通事件裁定        99年度交聲字第1679號
原處分機關  高雄市政府交通局
異  議  人  甲○○
上列異議人即受處分人因聲明異議案件，對於高雄市政府交通局
99年5 月19日所為之處分（原處分：高市交裁字第裁32-BO00000
00號），聲明異議，本院裁定如下：
    主  文
原處分撤銷。
甲○○汽車駕駛人，駕駛汽車經測試酒精濃度超過規定標準，處
罰鍰新臺幣壹萬玖仟伍佰元，並應吊扣普通小型車駕駛執照拾貳
個月及接受道路交通安全講習。
    理  由
一、原處分機關係以：異議人即受處分人甲○○（下稱異議人）
    ，於民國97年12月18日凌晨1 時3 分許，在高雄市○○區○
    ○路，因酒後駕駛車牌號碼S7-3197 號自小客車，為警查獲
    ，測得其呼氣酒精濃度達每公升0.60毫克（已逾每公升0.25
    毫克之不得酒後駕車之標準），因而原處分機關，依道路交
    通管理處罰條例第35條第1 項第1 款，裁處異議人罰鍰新臺
    幣（下同）4 萬9,500 元、吊扣普通小型車駕駛執照12個月
    （已於99年6 月10日執行）及應參加道路交通安全講習。
二、異議意旨略以：異議人確於前開時、地，酒後駕駛車牌號碼
    S7-3197 號自小客車，且測得其呼氣酒精濃度達每公升0.60
    毫克，惟異議人之前開行為，業遭檢察官為緩起訴處分確定
    ，並裁罰新臺幣（下同）3 萬元，且異議人已依限完納前開
    金額，詎原處分機關竟又重複裁處異議人4 萬9,500 元之罰
    鍰，異議人自難甘服，爰依法聲明異議。
三、本件異議人酒後騎車之違規行為單一，而罰鍰、吊扣駕駛執
    照及施以道路交通安全講習等法律效果（處罰效果）與違規
    行為之存否俱無從分離，是以異議人雖未就吊扣普通小型車
    駕駛執照、施以道路交通安全講習此等法律效果部分聲明異
    議，惟為貫徹司法審查作用，本院亦應併予審理，均合先指
    明。
四、按汽車駕駛人，駕駛汽車經測試檢定酒精濃度超過規定標準
    者，處1 萬5,000 元以上6 萬元以下罰鍰，並當場移置保管
    該汽車及吊扣其駕駛執照1 年，且應接受道路交通安全講習
    ，道路交通管理處罰條例第35條第1 項第1 款、第24條第1
    項第2 款分別定有明文。而所謂之酒精濃度超過規定標準，
    依道路交通安全規則第114 條第2 款之規定，係指汽車駕駛
    人飲用酒類或其他類似物後其吐氣所含酒精濃度超過每公升
    0.25毫克（即0.25MG/L）或血液中酒精濃度超過0.05% 以上
    者。
五、經查：
(一)、異議人首開時、地，酒後呼氣酒精濃度達0.60MG/L之程度，
    猶駕駛自用小客車致為警查獲，並經原處分機關就該違規行
    為，裁決罰鍰4 萬9,500 元、吊扣普通小型車駕駛執照12個
    月及施以道路交通安全講習等處分各節，業據異議人自承明
    確，且有違反道路交通管理事件裁決書附卷可稽，固堪認定
    。
(二)、按一行為同時觸犯刑事法律及違反行政法上義務規定者，依
    刑事法律處罰之，但其行為應處以其他種類行政罰或得沒入
    之物而未經法院宣告沒收者，亦得裁處之，行政罰法第26條
    第1 項亦定有明文，是以就人民違反公法上義務之行為，除
    因處罰之性質與種類不同，必須採用不同方法而為併合處罰
    ，以達行政目的所必要者外，原則尚不得重複處罰，惟於94
    年12月28日修正公布，並自95年7 月1 日施行之道路交通管
    理處罰條例第35條第8 項所明定：「…前項（指有酒精濃度
    超過規定標準而駕駛車輛等情形）汽車駕駛人，經裁判確定
    處以罰金低於本條例第92條第3 項所訂最低罰鍰基準規定者
    ，應依本條例裁決繳納不足最低罰鍰之部分」等語，乃係行
    政罰法第26條第1 項之特別規定，從而若汽車駕駛人經判處
    之罰金刑（或有期徒刑、拘役刑易科罰金之數額）較諸該違
    規行為逕依相關行政罰則規定所裁處之罰鍰數額為低，行政
    機關就差額部分，應猶得予以裁罰，如此尚與現代民主法治
    國所揭櫫、遵行之「一事不二罰」基本原則無違，且更符事
    理之平。
(三)、又按被告所犯為死刑、無期徒刑或最輕本刑3 年以上有期徒
    刑以外之罪，檢察官參酌刑法第57條所列事項及公共利益之
    維護，認以緩起訴為適當者，得定1 年以上3 年以下之緩起
    訴期間為緩起訴處分，刑事訴訟法第253 條之1 定有明文，
    而依同法第253 條之2 第1 項規定，檢察官為緩起訴處分者
    ，得命被告應履行一定之事項。是以緩起訴之被告茍確依檢
    察官於緩起訴處分中所課之負擔，向檢察官指定之對象繳納
    捐款，則被告之財產實已減損，且就被告而言，該等金錢給
    付義務亦具有強制性、懲罰性，質言之，緩起訴處分所課負
    被告應向檢察官指定對象納捐款等事項，在性質上顯具實質
    處罰之意涵，而應認屬行政罰法第26條第1 項所稱之「刑事
    法律處罰」，並有「一事不二罰」原則之適用，是故前開修
    正後道路交通管理處罰條例第35條第8 項所指之罰金，在解
    釋上亦應包括依檢察官之緩處分命令而向檢察官指定對象繳
    納之捐款在內甚明。
(四)、查異議人同一酒後駕車之行為，業經臺灣高雄地方法院檢察
    署檢察官於98年1 月14日以98年度偵字第881 號為緩起訴處
    分，緩起訴期間為1 年，並命異議人於緩起訴處分確定後3
    個月內，支付3 萬元予國庫，該緩起訴處分於98年2 月10日
    確定，異議人並已於98年3 月18日完納前開款項等情，有前
    開裁決書、緩起訴處分書、收據、臺灣高等法院被告前案紀
    錄表各1 份存卷足憑，揆諸前開說明，異議人既已蒙受3 萬
    元之實質處罰，則原處分機關再對異議人裁處罰鍰4 萬9,50
    0 元，即有未恰，而僅能（且應）裁罰差額之1 萬9,500 元
    （即00000-00000 ＝19500 ），始為適法。
(五)、至吊扣普通小型車駕駛執照12月及施以道路交通安全講習等
    處分，在種類、性質上係屬非財產罰，且與財產罰間欠缺易
    處可能性；又該等處分，分別係以在一定期間內取消異議人
    駕車資格、對異議人再施以交通安全教育等方式，降低異議
    人「將來」繼續酒醉駕車之危險，自得（且應）與罰鍰（或
    罰金）併合處罰，始符行政目的。是故原處分關於裁處吊扣
    駕駛執照12個月及施以道路交通安全講習等部分，均尚無違
    「一事不二罰」原則，而無違誤。
六、綜上所述，原處分機關所為裁罰異議人4 萬9,500 元之裁決
    ，就逾3 萬元之部分，已違反「一事不二罰」原則，自屬違
    法，異議人聲明異議請求撤銷此部分之處分，為有理由，另
    裁決吊扣普通小型車駕駛執照12月及施以道路交通安全講習
    部分，雖無違誤，然原處分既有上開可議之處，本院爰將原
    處分全數予以撤銷，並依法自為裁定如主文第2 項所示。
七、依道路交通案件處理辦法第20條，裁定如主文。
中    華    民    國    99    年    8     月    20    日
                  交通法庭  法  官  陳億芳
以上正本證明與原本無異。
如不服本裁定，應於收受送達後5 日內向本院提出抗告狀。
中    華    民    國    99    年    8     月    20    日
                            書記官  林靜慧

司法院資訊處製作；財團法人民間司法改革基金會備份。
